【裁判字號】    98,台上,1892
【裁判日期】    980409
【裁判案由】    常業詐欺
【裁判全文】
最高法院刑事判決            九十八年度台上字第一八九二號
上  訴  人  甲○○
                    香港
選任辯護人  李祖麟律師
上列上訴人因常業詐欺案件，不服台灣高等法院中華民國九十五
年七月十九日第二審判決（九十五年度上訴字第一八０七號，起
訴案號：台灣台北地方法院檢察署九十四年度偵字第一三四０一
號），提起上訴，本院判決如下：
    主  文
原判決關於甲○○部分撤銷，發回台灣高等法院。
    理  由
本件原判決認定上訴人甲○○與沈陳輝（經第一審法院論處罪刑
，上訴後經原審駁回上訴確定）、乙○○、丙○○（後二人經原
審判處罪刑，上訴本院後撤回上訴而告確定）、陳仲銘（經台灣
台北地方法院通緝中）五人，自民國九十四年四月初起至同年七
月二十三日止，共同基於以犯詐欺罪為常業之犯意聯絡，由上訴
人提供信用卡內外碼資料，陳仲銘、乙○○負責製作偽造信用卡
，再由乙○○、沈陳輝、丙○○分持偽造信用卡至台灣各地特約
商店冒名刷卡騙取商品後，再將詐得商品交陳仲銘低價出售，所
得則由渠等朋分，並均恃此為生。渠等自九十四年四月初起，共
同基於意圖供行使之用而偽造信用卡之概括犯意聯絡，先由上訴
人以每筆信用卡內外碼資料港幣一千五百元之代價，向真實姓名
年籍不詳綽號ALEX之成年男子購得後，以其所有0000000
0、0000000000及00000000號行動電話，以
傳送簡訊之方式將該信用卡內外碼資料發送至陳仲銘所有000
0000000及0000000000號行動電話內，陳仲銘
再將之傳至乙○○所有0000000000號行動電話，乙○
○再以其所有如原判決附表一編號三至十所示之工具，將所取得
之信用卡內外碼資料輸入電腦而燒錄於空白信用卡背面磁條內，
而偽造如原判決附表一編號十二至十六、二十二至二十六及附表
三所示之信用卡。渠等五人均明知彼此間並無償還刷卡消費金額
之意願與能力，竟共同基於以犯詐欺罪為常業及行使偽造信用卡
、行使偽造私文書之概括犯意聯絡，推由乙○○、沈陳輝、丙○
○自九十四年四月十六日起至同年七月二十三日止，分別持前開
偽造信用卡，多次至台灣省各地信用卡特約商店，使用前開偽造
信用卡消費，使該等特約商店店員或老闆陷於錯誤，誤為真正持
卡人持卡消費，而允其刷卡並如數交付所購之財物，乙○○、沈
陳輝、丙○○三人並於冒名刷卡消費時，於原判決附表三所示時
間、地點，多次於特約商店店員或老闆所交付之簽帳單之商店存
根聯上，分別偽造簽名於簽帳單「持卡人姓名」欄上，完成簽帳
單記載作為收據持交店員或老闆而行使之，足生損害於真正持卡
人、發卡銀行、特約商店及財團法人聯合信用卡處理中心對於信
用卡簽帳消費管理之正確性等情。因而維持第一審論處上訴人共
同常業詐欺罪刑之判決，駁回上訴人在第二審之上訴。固非無見
。
惟查：有罪判決書之事實一欄，為判斷其適用法令當否之準據，
法院應將依職權認定與論罪科刑有關之事實，翔實記載，然後於
理由內逐一說明其憑以認定之證據，並使事實認定與理由說明，
互相適合，方為合法。倘事實認定與理由說明，不相一致，或事
實與理由欄內之記載，前後齟齬，按諸刑事訴訟法第三百七十九
條第十四款後段規定，均屬判決理由矛盾之當然違背法令。第一
審判決事實認定上訴人與沈陳輝、乙○○、丙○○、陳仲銘共五
人自九十四年四月初起，由上訴人以每筆信用卡內外碼資料港幣
一千五百元之代價，向真實姓名年籍不詳綽號ALEX之成年男子購
得後，以其所有門號00000000、0000000000
及00000000號行動電話，以傳送簡訊之方式將該信用卡
內外碼資料發送至陳仲銘所有0000000000及0000
000000號行動電話內，陳仲銘再將之傳至乙○○所有00
00000000號行動電話，乙○○再以其所有如原判決附表
一編號三至十所示之工具，將所取得之信用卡內外碼資料輸入電
腦而燒錄於空白信用卡背面磁條內，而偽造如原判決附表一編號
十二至十六、二十二至二十六及附表三所示之信用卡等情。如果
無訛，似認上訴人自「九十四年四月初」即傳送信用卡內外碼資
料給陳仲銘，以製作原判決附表一編號十二至十六、二十二至二
十六及附表三所示信用卡，然卷附「上訴人販售予陳仲銘信用卡
內外碼資料一覽表」（下稱「販售內外碼一覽表」，見九十四年
度偵字第一三四０一號卷第十九頁）所示傳送日期則為「六月十
四日至七月十七日」，其認定事實顯與卷證資料不符，而有證據
上理由矛盾之違失。又原判決認定上訴人傳送其附表一編號十二
至十六（共八筆）、二十二至二十六（共五筆）及附表三所示信
用卡（共三十八筆），但上開「販售內外碼一覽表」僅有「00
00000000000000」、「00000000000
00000」、「0000000000000000」、「0
000000000000000」、「0000000000
000000」等五筆號碼與原判決附表所示號碼符合，至其他
四十六筆信用卡內碼，則不相符，是否俱係上訴人傳送給陳仲銘
？殊有疑問。另第一審判決事實認定上訴人以其所有門號「00
000000」、「0000000000」及「000000
00」號行動電話傳送給陳仲銘，但上開「販售內外碼一覽表」
則載為「00000000000」、「0000000000
0」及「0000000000」，仍有認定事實與卷證資料不
符而屬證據上理由矛盾之違失。第一審就此等疑義未詳加調查審
認，致此部分事實尚欠明瞭，無從為適用法律當否之判斷。原判
決亦未加以究明糾正，仍予維持，同有違誤。上訴意旨執以指摘
原判決違法，非無理由，應認原判決關於上訴人部分有發回更審
之原因。
據上論結，應依刑事訴訟法第三百九十七條、第四百零一條，判
決如主文。
中    華    民    國  九十八  年    四    月    九    日
                      最高法院刑事第四庭
                          審判長法官  張  淳  淙
                                法官  劉  介  民
                                法官  蔡  彩  貞
                                法官  林  俊  益
                                法官  張  春  福
      本件正本證明與原本無異
                                      書  記  官
中    華    民    國  九十八  年    四    月   十三   日
                                                      K


司法院資訊處製作；財團法人民間司法改革基金會備份。
